臺灣高等法院臺中分院刑事判決
110年度上易字第290號
                                    110年度上易字第291號
上  訴  人  臺灣臺中地方檢察署檢察官
上  訴  人  
即  被  告  余曉婷


上  訴  人  
即  被  告  呂尚緯



選任辯護人  楊孟凡律師
上列上訴人等因被告等竊盜案件，不服臺灣臺中地方法院109年
度易字第1072、1968號中華民國109年12月23日第一審判決（起
訴案號：臺灣臺中地方檢察署109年度偵字第2925、4324號；追
加起訴案號：同署109年度偵字第14244、14245號），提起上訴
，本院判決如下：
    主  文
原判決除呂尚緯犯結夥三人以上竊盜罪(共貳罪)及此部分之定
　應執行刑外，均撤銷。
呂尚緯共同犯竊盜罪，處有期徒刑參月，如易科罰金，以新臺
  幣壹仟元折算壹日，未扣案之犯罪所得藍芽喇叭壹台沒收，於
  全部或一部不能沒收或不宜執行沒收時，與余曉婷共同追徵其
  價額；又共同犯竊盜罪，處有期徒刑貳月，如易科罰金，以新
  臺幣壹仟元折算壹日。應執行有期徒刑肆月，如易科罰金，以
  新臺幣壹仟元折算壹日。
余曉婷犯結夥三人以上竊盜罪，累犯，處有期徒刑捌月，未扣
  案之犯罪所得新臺幣柒佰伍拾元沒收，於全部或一部不能沒收
  或不宜執行沒收時，追徵其價額；又犯結夥三人以上竊盜罪，
  累犯，處有期徒刑柒月；又共同犯竊盜罪，累犯，處有期徒刑
  參月，如易科罰金，以新臺幣壹仟元折算壹日，未扣案之犯罪
  所得藍芽喇叭壹台沒收，於全部或一部不能沒收或不宜執行沒
  收時，與呂尚緯共同追徵其價額；又共同犯竊盜罪，累犯，處
  有期徒刑參月，如易科罰金，以新臺幣壹仟元折算壹日。不得
  易科罰金部分，應執行有期徒刑拾月；得易科罰金部分，應執
  行有期徒刑伍月，如易科罰金，以新臺幣壹仟元折算壹日，沒
  收部分併執行之。
呂尚緯其餘上訴駁回（即犯結夥三人以上竊盜罪及此部分定
　應執行刑部分）。　
    事  實
一、呂尚緯、余曉婷與蘇聖貽（蘇聖貽所涉共同加重竊盜部分，
    已判決確定）共同意圖為自己不法所有，基於結夥三人以上
    竊盜之犯意聯絡，為下列行為：
  ㈠108 年4 月22日凌晨3 時27分許，由呂尚緯駕駛改懸掛車牌
    號碼0000-00號車牌之車牌號碼0000-00號自小客車（登記在
    余曉婷名下，下稱3056-U6號自小客車），搭載余曉婷、蘇
    聖貽至楊至傑經營位在臺中市○○區○○路0 段000 號之選物販
    賣機店（下稱「中山路娃娃機店」），推由余曉婷、蘇聖貽
    下車進入店內，並由蘇聖貽在選物販賣機旁把風，余曉婷則
    以強力磁鐵將機檯內商品吸至洞口，以此方式竊取價值約新
    臺幣（下同）1000元之金冠藍芽耳機1 組，呂尚緯則在車旁
    把風、駕車接應。
  ㈡同日凌晨4 時許，由呂尚緯駕駛3056-U6號自小客車，搭載余
    曉婷、蘇聖貽至馬蓁婕經營位在臺中市○○區○○路0 段000號
    之選物販賣機店（下稱「雅潭路娃娃機店」），推由余曉婷
    、蘇聖貽下車進入店內，並由蘇聖貽在選物販賣機旁把風，
    余曉婷則以強力磁鐵將機檯內商品吸至洞口，以此方式竊取
    價值約5970元之藍芽音響喇叭3 組，得手後由呂尚緯駕車接
    應兩人離開。嗣楊至傑、馬蓁婕發現遭竊後報警，並提供監
    視器錄影畫面，始循線查獲。
二、呂尚緯與余曉婷共同意圖為自己不法之所有，基於竊盜犯意
    聯絡，分別為下列行為：
  ㈠108 年5 月5 日1 時27分許，由呂尚緯駕駛其名下車牌號碼0
    000-00 號自用小客車搭載余曉婷至臺中市大甲區中山路2 
    段與順帆路交岔路口旁之統一超商前停放後，兩人下車徒步
    進入大甲區中山路2 段236 號之「謝謝老闆娃娃機店」（下
    稱「謝謝老闆娃娃機店」），由呂尚緯在旁把風，余曉婷持
    強力磁鐵將該店機檯內商品吸至洞口，而竊取陳睿翔所有價
    值約1990元之藍芽喇叭1 台，得手後由呂尚緯駕駛上開車輛
    搭載余曉婷離去。
　㈡同日1 時48分許，呂尚緯與余曉婷進入黃志銘經營位於臺中
    市○○區○○路00號之娃娃機店（下稱「11號娃娃機店」），由
    呂尚緯在旁把風，余曉婷持強力磁鐵將店內機檯內商品吸至
    洞口後，竊取黃志銘所有價值約1990元之藍芽耳機1 組，得
    手後由呂尚緯駕駛上開車輛搭載余曉婷離去。嗣陳睿翔、黃
    志銘發現遭竊報警，並提供監視器錄影畫面，始循線查獲。
三、案經臺中市政府警察局豐原分局及臺中市政府警察局大甲分
    局報告臺灣臺中地方檢察署檢察官偵查起訴、追加起訴。
    理  由
一、證據能力部分
　㈠被告以外之人於檢察事務官、司法警察官或司法警察調查中
    所為之陳述，與審判中不符時，其先前之陳述具有較可信之
    特別情況，且為證明犯罪事實存否所必要者，得為證據，刑
    事訴訟法第159 條之2定有明文。本條所稱「先前之陳述具
    有較可信之特別情況」，係指被告以外之人先前於檢察事務
    官、司法警察官或司法警察調查中所為之陳述，與審判中不
    符，而從先前與審判中各個陳述之外部附隨環境或條件觀察
    比較，先前之陳述，較為自然可信而足以取代審判中之陳述
    者而言（最高法院95年度台上字第3747號判決意旨參照）。
    又所謂「與審判中不符」，並非僅指全部不符而言，凡部分
    不符，或審判期日行交互詰問時未經提問，致證人無從為陳
    述或為完整陳述等情形，均屬之。所謂「具有較可信之特別
    情況」（即學理上所稱之「特信性」），係指其陳述係在特
    別可信為真實之情況下所為者而言，蓋被告以外之人在類此
    特別情況下所為之陳述，就通常而言，其虛偽之可能性偏低
    ，可信之程度較高，若該項陳述為證明犯罪事實存否所必要
    ，依上規定，自得構成傳聞法則之例外，而承認其證據能力
    。查證人余曉婷於108 年11月28日、108 年12月16日警詢均
    指證上訴人即被告呂尚緯（下稱被告呂尚緯）就事實欄㈠㈡
    之加重竊盜犯行知情並參與，惟於原審翻異前詞，證稱被告
    呂尚緯對於其與證人蘇聖貽事實欄㈠㈡之竊盜犯行完全不知
    情，甚至陳稱其先警詢所述係誣陷被告呂尚緯等語（原審10
    9年度易字第1072號卷〈下稱原審卷〉第214-221頁），是其於
    警詢及法院審判時之供述，顯有前後陳述不符之情形。本院
    審酌其於警詢所述，距案發日較近，當時記憶自較深刻，可
    立即反應所知，不致因時隔日久而遺忘案情；且較無來自被
    告同庭在場之壓力而出於虛偽不實之陳述，或可能迴避作出
    對被告不利之證述、事後串謀而故為迴護被告，揆諸上開說
    明，其於警詢所為之陳述，客觀上應具有較可信之特別情況
    ，且亦為證明犯罪事實存否所必要。從而，證人余曉婷於警
    詢之上開陳述符合上述「可信性」及「必要性」要件，且其
    於原審到庭依法證述，釐清審判外陳述之疑義，經法院提示
    其於警詢筆錄要旨予被告呂尚緯及辯護人依法辯論，已踐行
    合法調查程序，證人余曉婷於警詢時之上開陳述，自得作為
    證據，被告及辯護人主張余曉婷於警詢之證述無證據能力，
    並非可採。又被告余曉婷警詢之陳述，對其自己而言，並非
    審判外之陳述，並無傳聞法則之適用，其上訴主張該警詢之
    供述不符傳聞證據之例外，容有誤會，併予敘明。　　
　㈡被告以外之人於偵查中向檢察官所為之陳述，除顯有不可信
    之情況外，得為證據，此為刑事訴訟法第159 之1 第2 項所
    明定。所謂「顯有不可信」係指陳述是否出於供述者真意、
    有無違法取供情事之任意陳述信用性已否受確實保障而言，
    並非對其陳述內容之證明力如何加以論斷；又在偵查之目的
    及法律之條文規範結構下，事實上難期被告有於偵查中行使
    詰問權之機會，是應認我國現行法制中，偵查中被告對於證
    人之對質詰問權，並非必然需受到保障之權利，惟法院於審
    判中欲使用偵查時訊問證人之筆錄時，基於審判期日即應保
    障被告對質詰問權之法理，除被告於審判中放棄對該證人之
    反對詰問權外，法院仍應傳喚該陳述人到庭，使被告或其辯
    護人有行使反對詰問權之機會，否則該證人在偵查中向檢察
    官所為之陳述，縱使已經具結，且無顯不可信之情況，仍屬
    未經完足調查之證據（最高法院107 年度台上字第864號判
    決意旨參照）。是得為證據之被告以外之人於偵查中向檢察
    官具結所為陳述，因其陳述未經被告詰問，應認屬於未經合
    法調查之證據，並非無證據能力，而禁止證據之使用。此項
    詰問權之欠缺，非不得於審判中由被告行使以資補正，而完
    足為經合法調查之證據。查證人蘇聖貽109年2月25日於偵查
    中向檢察官所為證述，雖係被告以外之人於審判外之言詞陳
    述，為傳聞證據，然其於偵查中向檢察官所為證述，既經具
    結，依上述說明，本屬有證據能力之傳聞證據，雖未經被告
    呂尚緯於偵查程序中為詰問，惟上開證人於檢察官偵查中所
    為陳述，並無證據足認有不法取供情形，被告呂尚緯及辯護
    人於本院準備程序雖爭執上開證人偵查中陳述之證據能力（
    本院110年度上易字第290號卷〈下稱本院卷〉一第185頁），
    然並未陳明上開證人之證述有何顯不可信之狀況，且上開證
    人於原審、本院經依法傳訊交互詰問，已保障被告對上開證
    人之對質詰問權，揆諸前開規定，上開證人於偵查中向檢察
    官所為之陳述，自屬具有證據能力且係經合法調查之證據，
    得作為認定被告犯罪事實之證據。
　㈢除上述㈠㈡以外，以下所引用具傳聞性質之證據資料，檢察官
    、被告呂尚緯及其辯護人、上訴人即被告余曉婷（下稱被告
    余曉婷）於本院準備程序均同意有證據能力（本院卷一第18
    3-185頁）。又本案所引用之非供述證據，檢察官、被告呂
    尚緯及其辯護人、被告余曉婷均未表示無證據能力，本院審
    酌該等證據作成及取得之程序均無違法之處，依法均可作為
    認定犯罪事實之證據。
二、認定犯罪事實所憑之證據及理由：
  ㈠事實欄㈠㈡結夥3人以上竊盜部分：
　　訊據被告呂尚緯固不否認有於事實欄㈠㈡所示時間搭載被告
    余曉婷、證人蘇聖貽前往上開商店，之後並有載其2人離開
    等情，被告余曉婷則坦承有於事實欄㈠㈡所示時、地與蘇聖
    貽共同以上開方式竊取上開藍芽耳機、音響喇叭之犯行，然
    均矢口否認有結夥三人以上竊盜犯行。被告呂尚緯辯稱：我
    的車子停在外面，並不知道被告余曉婷及蘇聖貽在店內有偷
    藍牙音響或耳機的狀況，也未見到他們兩人去抓娃娃機店內
    行竊；我還借錢給他們夾娃娃，當時是因為生病要看醫生才
    去接被告余曉婷，我們九點多從大甲出發到潭子，但到診所
    時已經關門，這時被告余曉婷、蘇聖貽說要去夾娃娃，我就
    載他們去，然後在車上玩手機或睡覺，途中要去哪一家店都
    是蘇聖貽指定；之前蘇聖貽曾向我借10萬元，我一直向他催
    討，他因此對我不滿等語。被告余曉婷則辯稱：我只有跟蘇
    聖貽共同行竊，呂尚緯並不知情，警詢時係因不滿呂尚緯，
    要誣陷他，才會那樣說，本案是犯普通竊盜罪，並非結夥3
    人以上竊盜罪等語。經查：
　⒈被告呂尚緯有於108 年4 月22日凌晨3 時27分許，駕駛改懸
    掛1905-H9 號車牌之3056-U6 號自小客車，搭載被告余曉婷
    及證人蘇聖貽，至告訴人楊至傑經營之「中山路娃娃機店」
    ，由蘇聖貽在選物販賣機旁把風，余曉婷以強力磁鐵將機檯
    內商品吸至洞口後，竊取價值1000元之金冠藍芽耳機1 組得
    手；復於同日凌晨4 時許，又駕駛上開車輛，搭載被告余曉
    婷與蘇聖貽，至告訴人馬蓁婕經營之「雅潭路娃娃機店」，
    同樣由蘇聖貽在選物販賣機旁把風，余曉婷以強力磁鐵將機
    檯內商品吸至洞口後，竊取價值5970元之藍芽音響喇叭3 組
    得手等事實，業經被告余曉婷供承在卷，並為被告呂尚緯所
    不爭執，核與證人蘇聖貽此部分於偵查、原審具結證述之情
    節相符，並經證人即告訴人馬蓁婕、楊至傑於警詢證述其等
    遭竊之情節明確（臺灣臺中地方檢察署109 年度偵字第2925
    號卷【下稱2925偵卷】第89-94 頁；臺灣臺中地方檢察署10
    9 年度偵字第4324號卷【下稱4324偵卷】第153-159 頁），
    並有馬蓁婕指認犯罪嫌疑人紀錄表、指認表與對照表、監視
    器錄影畫面翻拍照片、車輛詳細資料報表（2925偵卷第95-1
    12、115 頁；4324偵卷第161-177 頁）在卷可稽，此部分事
    實，可以認定。
  ⒉被告2 人雖均辯稱被告呂尚緯對於上開竊盜犯行不知情，亦
    未參與云云，惟查：
　⑴被告呂尚緯確有參與上開竊盜犯行乙節，業據證人蘇聖貽於
    偵查中具結證稱：108年4月22日上車時，呂尚緯與余曉婷已
    在車上，開車的人是呂尚緯，他們說要去娃娃機店，我不知
    道是誰提議，但我知道是要去偷東西，是呂尚緯決定作案地
    點，我負責把風，由余曉婷去偷，那天有幾間娃娃機店呂尚
    緯有下車，但有一間他沒下車，中山路娃娃機店與雅潭路娃
    娃機店是我們三人一起行竊等語（4324偵卷第232-233 頁）
    ，再於原審證稱：108 年4 月22日晚上在大雅區二次行竊藍
    芽耳機，我都有參與，是跟呂尚緯、余曉婷去的，呂尚緯知
    情；那二件我不確定呂尚緯有無下車，因為我們4 月22日當
    天大概有5、6件案件，我也忘記呂尚緯中途下車的是哪幾個
    案件，但我確定呂尚緯有參加，車子是呂尚緯開的，呂尚緯
    當天晚上沒有肚子痛腹瀉，拉肚子怎麼開車；那二次是我把
    風，余曉婷拿磁鐵下手行竊，我在旁邊看，這二次竊得的藍
    芽耳機，當天晚上拿到的全部東西都讓呂尚緯跟余曉婷開車
    載走，事後我有拿出來賣，有跟余曉婷去找烏日的人給他賣
    ，錢有分給余曉婷，但沒有分給呂尚緯」；（問：你在109 
    年5 月18日本案審理的時候是說，『那天我一上車他們就說
    要去用夾娃娃，我就知道要去行竊』，也就是他們其實沒有
    明確跟你說他們要去夾娃娃機店行竊？）是，但事實上也是
    這樣，掃娃娃機就是要去行竊的意思，類似很像術語的東西
    ，像我要去偷，不可能直接說我們要去偷東西，一定說要去
    倒東西、要去掃東西，不可能直接說要去偷東西；當天我一
    上車，他們說要去掃娃娃機，呂尚緯跟余曉婷都有講，但我
    不記得是誰先講的；當天余曉婷用強力磁鐵去吸，我在把風
    ，呂尚緯在外面車上等我們等語（原審卷第225-226、228頁
    ），歷次就案發過程均為相同之證述，並無明顯矛盾之瑕疵
    。且對照證人蘇聖貽就其與余曉婷、呂尚緯共同於同日2時5
    3分許，以相同方式竊取被害人吳佳芳藍芽耳機之被告呂尚
    緯另案第一審（原審法院109 年度易字第102 號）、第二審
    （本院109 年上易字第588 號）（以下合稱另案）審理時之
    證詞，其就被告呂尚緯、余曉婷前往搭載其上車後，三人前
    往行竊等過程，亦為相同之證述，前後均相一致。衡之蘇聖
    貽於原審準備程序陳稱：我已經都認罪，沒有道理再拖呂尚
    緯下水等語（原審卷第76頁），於本院證稱：之前開庭我還
    是被告的時候，如果要脫罪，大可說呂尚緯沒有參加，我就
    不構成加重竊盜，我幹嘛說他有參加，去增加我的刑期構成
    加重竊盜，加重竊盜跟竊盜刑期差蠻多，我會這樣講是他確
    實有參加等語（本院卷二第235頁)，可知蘇聖貽對於其證述
    被告呂尚緯亦參與本案，將使其自身之刑責加乙情，知之甚
    明，然證人蘇聖貽不論於另案、本案作證，均堅定指證被告
    呂尚緯確有參與上開108年4月22日之犯行，則其上開顯不利
    於已之證言，憑信性甚高。且證人余曉婷於108 年11月28日
    警詢亦證稱：前往案發地點是呂尚緯提議的，用強力磁鐵吸
    取機檯內商品是蘇聖貽教我的，呂尚緯負責開車與把風，我
    拿強力磁鐵竊取商品，蘇聖貽負責拿掉落的商品，行竊後呂
    尚緯駕駛我的車搭載我們離開；呂尚緯對本案都知情等語（
    4324偵卷第83-85 頁），於108 年12月16日警詢時證稱：我
    使用強力磁鐵竊取娃娃機內商品，呂尚緯是負責駕駛把風，
    我們與蘇聖貽共同行竊，因為看到之前蘇聖貽有過相同犯案
    手法都沒有被警方查獲等語（2925偵卷第64-65 頁），就被
    告呂尚緯負責駕車、把風，且就本案知情等節，亦與蘇聖貽
    為一致之證述，自堪為證人蘇聖貽上開證述之補強證據，從
    而，被告呂尚緯辯稱本案並無補強證據，容有誤會。
　⑵證人余曉婷於原審雖改稱：108 年4 月22日當天晚上凌晨3 
    時27分、凌晨4 時許，我跟蘇聖貽有二次到夾娃娃機店去偷
    藍芽耳機，呂尚緯那時在車內，他身體狀況不好，不知道是
    重感冒還是怎樣，他那天很奇怪，肚子痛會拉肚子，也頭痛
    ，整個人精神怪怪；當時是呂尚緯開車，印象中呂尚緯二次
    都沒有下車，那部車是我的，那時我在玩「星辰」遊戲，所
    以是呂尚緯開車；我於警詢確實有說是呂尚緯提議要去行竊
    、開車把風，呂尚緯知情，會這樣講是因為我肚子裡有呂尚
    緯的孩子，呂尚緯家人叫我不要跟呂尚緯在一起，問題是那
    時我的孩子已經沒辦法拿掉，我就是不滿這一點……吵架後呂
    尚緯父母阻止，叫呂尚緯不要跟我在一起，孩子叫我留著自
    己養，現在孩子生下來，也是我跟我母親在帶，呂尚緯都沒
    有出力等語（原審卷第214-216 頁），然其上開原審所證與
    證人蘇聖貽前揭證述內容迥異，亦與其自己先前於警詢時之
    供證完全不符，則證人余曉婷原審之證述是否真實，已有可
    疑。此參之余曉婷於被告呂尚緯所涉之另案本院審理時證稱
    ：其之前與呂尚緯是男女朋友，曾同居，於偵查中證述係因
    呂尚緯私下和其女性朋友在一起，遭呂尚緯拋棄而挾怨報復
    ，才故意這樣講，故意要誣賴他等語（另案本院卷第157-19
    5頁），與其於本院所證誣陷被告呂尚緯之情由已經不同。
    且證人余曉婷於另案原審證稱：不記得幾點要我載他去看醫
    生，只知是晚上的時候，因為不重要，只是肚子痛要去看醫
    生云云（另案原審卷第192頁）；因為被告說他要趕緊回家
    ，他說到底在做什麼，還說他的肚子不舒服，就由他開車云
    云（另案原審卷第193頁），再於另案本院審理時證稱：被
    告是頭痛，要其載他去看醫生；他早早本來頭就很痛云云（
    另案本院卷第157頁），復改稱：被告那天發燒，下午拉肚
    子，之後說頭很痛云云（另案本院卷第167頁），前後就被
    告呂尚緯當天究係頭痛、腹痛、如何身體不適，說法不一，
    亦與被告於本案警詢所稱其於同年月21日21時許打電話要余
    曉婷開車載他去潭子看醫生，因為當時「血壓太低」身體不
    適，因時間拖太晚到診所時已經打烊，所以當晚都在後座睡
    覺休息等語（2925偵卷第74頁)全然不同，是余曉婷事後翻
    異之詞是否可信，確實很有疑問。且衡之常情，一般診所於
    晚上9時30分許即停止看診，被告若身體不適亟需就醫，理
    應儘快就近前往，豈有於晚上9點許，遠從大甲至潭子而拖
    延就醫之理，而縱若診所門診時間已過，被告仍可前往區域
    或大型醫院急診就醫，若不就醫，亦應儘速返家休息，詎其
    捨此不為，竟於自稱身體不適虛弱之狀況，接連於另案之凌
    晨2時53分許、本案之凌晨3時27分許、4時許等深夜時分，
    駕車搭載余曉婷、蘇聖貽在臺中市各地之不同娃娃機店遊走
    活動，實與常情有違。復參以證人余曉婷與被告呂尚緯原係
    同居男女朋友，依余曉婷上開所證，彼此有共同子女照顧事
    宜牽連，且如若排除被告呂尚緯之涉案，余曉婷將有變更適
    用較輕罪名之利害關係，其附和被告翻異前詞之動機顯有可
    疑，是被告呂尚緯上開所辯以及余曉婷於法院改稱當日出門
    原係欲前往診所就醫之說，被告呂尚緯全然不知偷竊之事云
    云，應屬臨訟杜撰之詞，已難憑信。
　⑶再者，參之證人蘇聖貽於原審證稱：（問：請鈞院提示109年
    度偵字第2925號卷第107 頁上方照片，夾娃娃機店是旁邊亮
    亮的地方，車子是前面黑色亮紅燈的車子，如果以這個相對
    位置，呂尚緯坐在車上如何看到你們在夾娃娃機店內的情況
    ？【提示並告以要旨】）夾娃娃機店確實是照片右下方有亮
    光透出來的地方，但我們偷完會走過去上呂尚緯的車；呂尚
    緯都有看到東西，呂尚緯也知道那是怎麼來的；呂尚緯有看
    到我們拿東西上車等語（原審卷第229頁），證人余曉婷於
    原審證稱：我們得手後拿到車上時，呂尚緯有看到，問我們
    怎麼可以夾到，我說我們選保夾是980 元的，別人已經投68
    0 元，我是用這種方式跟呂尚緯說謊等語(原審卷第214頁)
    ，可知余曉婷、蘇聖貽均證稱其等有攜帶竊取之物品回呂尚
    緯駕駛之車上，呂尚緯亦有看見該等物品。查本案被告余曉
    婷、證人蘇聖貽係以強力磁鐵下手行竊，業經認定如前，而
    參之其等於同日凌晨2時53分許所犯另案之原審勘驗案發地
    點監視錄影畫面結果，余曉婷、蘇聖貽2人係於監視器時間2
    時49分04秒，從自小客車下車步行進入夾娃娃機店內，於2
    時49分47秒，蘇聖貽及余曉婷從店內走向自小客車，被告呂
    尚緯打開自小客車駕駛座車門下車，於2時49分54秒坐回自
    小客車駕駛座，余曉婷及蘇聖貽則坐上自小客車，2時50分1
    4秒時自小客車發動離開現場等情，有另案原審勘驗筆錄可
    憑（另案原審卷第198頁)，是余曉婷、蘇聖貽從下車至走回
    自小客車之時間，僅有約43秒，在不到1分鐘即自娃娃機臺
    取得藍芽耳機一個，顯然不可能是以正當之方式操作夾娃娃
    機取得，而被告呂尚緯於該日凌晨時分均與余曉婷、蘇聖貽
    同車，載著2人至各處之娃娃機店，對於上情豈可能不知，
    又怎可能相信其等係以保夾方式(按：當不斷投幣卻抓不到
    娃娃機內的物品，如達到保夾金額時，即不需再投幣，可以
    一直啟動抓取物品，直到玩家抓到物品為止）
　　取得物品，證人蘇聖貽證稱呂尚緯知情且參與，確有所本，
    被告呂尚緯辯稱其不知余曉婷、蘇聖貽2人有至娃娃機店行
    竊云云，並無可採。　　
　⑷被告呂尚緯雖辯稱其有拿錢給被告余曉婷夾娃娃，未懷疑其
    等偷竊等語。查證人蘇聖貽於原審審理時證稱：呂尚緯有拿
    錢給我們去夾娃娃等語，惟其同時證稱：我們把那個鐵盒的
    東西夾到靠近玻璃一點點，才可以吸得到，呂尚緯給我們大
    概3 、400 元的零錢，因為鐵盒有時會很遠，我們夾前面一
    點才可以吸得到等語（原審卷第229-230頁)，所證關於拿取
    零錢之目的，對照余曉婷係以強力磁鐵吸取之手法，應係為
    縮短竊取之時間以防遭人發覺，無悖常情，且其於另案亦證
    稱：呂尚緯給我們的錢就是一點點而已，不可能夾到這麼多
    東西等語，是本案亦無從僅以被告呂尚緯當時有拿錢予被告
    余曉婷乙節，即無視被告呂尚緯上開悖於常理之舉措，認定
    其對於竊取一事毫不知情，此部分亦不足為有利被告呂尚緯
    之認定。
　⒊被告呂尚緯雖另辯稱：蘇聖貽積欠其88,000 元，有蘇聖貽簽
    發之本票可稽，經其多次追討未果，兩人產生激烈爭執 ，
    蘇聖貽乃藉此機會誣陷呂尚緯等語。然以：
　⑴被告呂尚緯於本案警詢、偵查歷次陳述，未見曾主張其與蘇
    聖貽間有此債務糾葛，並因之發生激烈爭執，於原審雖稱蘇
    聖貽向之借10萬元，惟並未提出相關證據，迨至上訴本院，
    始提出本票影本2張（本院卷一第53-55頁)，是否真實，已
    非無疑。且觀之上開本票影本，其上均無發票日期之記載，
    並非有效之本票，證人蘇聖貽於本院亦否認有積欠被告呂尚
    緯款項，證稱：我沒有欠被告呂尚緯錢，庭上提示上證一兩
    張本票上的簽名不是我簽的，我要保留法律追訴權等語（本
    院卷第233、238頁）。又經本院當庭勘驗字跡結果，本院卷
    一第53至55頁被告呂尚緯提出之蘇聖貽簽發之本票影本上之
    「蘇聖貽」簽名之運筆及筆劃方式，與蘇聖貽於109 年度偵
    字第2925號卷第75頁至第79頁警詢筆錄之簽名明顯不同，但
    是與蘇聖貽於110 年10月12日證人結文簽名有部分相似，部
    分不相似等情，有本院勘驗筆錄(本院卷二第247頁)在卷可
    參，則蘇聖貽是否確有如被告呂尚緯所指之因借款而生糾紛
    ，確屬有疑，遑論縱始兩人確有上開債務糾葛，蘇聖貽是否
    有以自陷較重罪刑之損人不利己方式誣陷被告呂尚緯，亦值
    得商榷。
　⑵被告呂尚緯雖聲請傳訊證人張澤民、邱品涵，證明證人蘇 聖
    貽與被告余曉婷曾討論要如何偽證並誣陷被告等語。查證人
    張澤民、邱品涵於本院雖均證稱其等於2、3年前的4、5月當
    中，在大甲火車站附近與余曉婷、蘇聖貽見面，當時有聽到
    他們在策畫要把竊盜娃娃機的事件推給呂尚緯，因為他們有
    借錢的糾紛，現場有余曉婷、蘇聖貽、張澤民，邱品涵4人
    在場等情(本院卷二第113-137頁)。然以，依上開證人所述
    ，此一事件僅4人在場知悉，而證人張澤民、邱品涵表示均
    不認識余曉婷(本院卷二第115、126、131頁)，則被告呂尚
    緯得以知曉此一訊息之管道，應為余曉婷，而余曉婷於另案
    或本案審理時已翻異前詞，惟於本案繫屬本院之前，並未提
    及其與蘇聖貽曾計畫構陷呂尚緯之事，則被告呂尚緯延至本
    院始為上開主張，已有可疑。況且，姑不論余曉婷、蘇聖貽
    若真要謀議陷害他人，經驗上豈有在未實施前，即在完全不
    相干之人目前談論其等犯罪計畫，已有違事理常理。且證人
    邱品涵證稱其並不認識被告呂尚緯，開庭前亦未與余曉婷、
    呂尚緯、辯護人有任何接觸，卻於辯護人僅詢及「妳知不知
    道余曉婷跟蘇聖貽有一起去偷夾娃娃機的東西？妳知道這個
    事情嗎？」之問題，並未提及呂尚緯之名字，未假思索自行
    回答：「我知道他們有在計畫，因為當時好像是2、3年前的
    4、5月當中吧，我在大甲火車站附近巧合遇到余曉婷，她是
    我國中的同學，當時我有聽到他們在策畫說他們要把竊盜這
    個娃娃機的事件要推給呂尚緯，因為他們有借錢的糾紛。」
    等語（本院卷二第113、118-119頁)，有刻意主動陳述之狀
    況，甚為異常。另證人張澤民於本院亦證稱：（問：他們除
    了有討論要去偷夾娃娃機的東西以外，還有討論其他事情嗎
    ？）他那時候好像有講說呂尚緯欠他錢，要找他一起去。（
    問：找他一起去是為什麼要找他一起去？）好像講什麼這樣
    他就不用還錢了，我不太確定。（問：你確定余曉婷跟蘇聖
    貽他們有欠呂尚緯錢？）對；他那時候好像說蘇聖貽欠他錢
    ，然後他約呂尚緯去，好像要設計他還是怎麼樣，然後他就
    不用還錢了；（問：剛剛你描述說你在大甲火車站前面，聽
    到了余曉婷、蘇聖貽他們的對話內容這件事情，這件事情是
    多久以前的事？）2年多了吧，時間有點久了，我有點不太
    記得了。（問：大約是什麼樣的季節、月份，你有印象嗎？
    ）好像是4月份吧。（問：如果是2年多前的4月份，這其實
    是滿久的事情，你怎麼有辦法對月份還能夠記得清楚？有什
    麼特別的原因讓你可以記得這個月份嗎？）因為我也只是大
    概，我也不太確定。(問：在那個時間點，你對於「呂尚緯
    」這個名字，還有這個人的長相、什麼樣子，你有任何概念
    嗎？）沒有。（問：所以在你在大甲火車站前面聽到余曉婷
    跟蘇聖貽的計畫的時候，你聽到的他們要誣陷或者是他們想
    要去找的這個對象是什麼人，其實你是沒有見過、也不認識
    的，是嗎？）對。（問：你今天怎麼還記得他們講的那個人
    就是叫「呂尚緯」？）因為剛剛他有提起。（問：怎麼知道
    辯護人講的名字就是跟你當初2年多前的4月份聽
    到的是同一個名字？你可以確認是同一個名字嗎？）沒辦法
    等語（本院卷二第125-126、133-135頁），惟細繹證人張澤
    民筆錄，其亦係於辯護人尚未提及「呂尚緯」名字前，即主
    動提及「他那時候好像有講說呂尚緯欠他錢，要找他一起去
    」等語（本院卷二第124-125頁)。是證人邱品涵、張澤民同
    樣對於2年多前關於不認識之呂尚緯之事記憶，甚至可以主
    動說出「呂尚緯」名字，及說出事件發生之月份，其等記憶
    能力實異於常人，匪夷所思，難認未受到外力之影響，其等
    證述之憑信性已甚低，且證人蘇聖貽於本院承認曾與其等及
    余曉婷一起在大甲火站前見面，但否認有證人所述提及計畫
    陷害呂尚緯之事，證人邱品涵、張澤民所證難以憑採，不足
    為有利被告之認定。
　⑶被告呂尚緯另聲請傳訊證人即蘇聖貽獄友林佳興，證明蘇聖
    貽於原審及另案前作偽證，並曾對林佳興說一定要讓呂尚緯
    入監服刑等語。證人林佳興固證稱：我只知道蘇聖貽說有欠
    呂尚緯錢，要把呂尚緯拖下水，就不用還這筆錢，說的地點
    是在臺中看守所的第五工廠等語，惟證人蘇聖貽於本院亦否
    認其事，證稱：我沒有跟林佳興講過要把阿偉拖下水的事情
    ，只有跟林佳興講說有一條加重竊盜，是余曉婷跟呂尚緯跟
    我一起做，我才會進去關；沒有跟林佳興講過說有欠呂尚緯
    錢的事情等語，則林佳興所證是否屬實，仍非無疑。且參之
    證人林佳興證稱：「（問：你來作證之前，在庭的被告呂尚
    緯你之前是否看過？）沒有看過，我不知道他是呂尚緯。（
    問：你稱蘇聖貽有在看守所第五工要把阿偉拖下水的事情，
    是否有跟別人講過？）沒有。（問：如果沒有，為何被告呂
    尚緯及辯護人會請你來當證人？）我都沒有跟別人講過。（
    問：你沒有跟別人講過，為何被告呂尚緯及辯護人知道你在
    看守所有聽到什麼，要傳你當證人？）我之前生病很嚴重。
    我好像有跟余曉婷說過我在看守所裡面聽過蘇聖貽講過這些
    話，我是今年四月生病之前跟余曉婷講的，余曉婷最近被關
    的這一次之前我就跟余曉婷講的等語（本院卷二第231-232
    頁)，證人林佳興對於其是否有將聽聞之事告知他人，尚有
    所隱諱，且此部分同有遲至本院始提出之疑問，其證言亦難
    以憑採，同不足為有利被告之認定。
　⒋被告呂尚緯雖以蘇聖貽關於本案係何人提議竊盜、何人開車
    有不同說法，另其於另案本院審理時證稱呂尚緯有拿一堆零
    錢出來給他們夾娃娃，並於檢察官再問呂尚緯為什麼要拿錢
    出來之問題時答稱：我不知道等語，卻於本案原審改稱：「
    跟呂尚緯拿零錢，目的是為了要到夾娃娃機店偷東西」，顯
    然蘇聖貽在另案作證後，認知其所述可能無法令呂尚緯入罪
    ，故於原審時改稱如上，是蘇聖貽證述明顯前後不一，不可
    採信。惟證人之陳述有部分前後不符，或相互間有所歧異時
    ，究竟何者為可採，法院應本其自由心證予以斟酌，作合理
    之比較，依據經驗法則予以判斷，定其取捨，尤其關於行為
    經過之細節，難免因人記憶客觀上之侷限或時隔日久而有錯
    誤，苟於其基本事實陳述之真實性無礙時，仍非不得予以採
    信，非謂一有不符或矛盾，即應認其全部均不可採信（最高
    法院99年度台上字第6304號判決意旨參照）。查本院認定被
    告呂尚緯確知悉、參與本案此部分犯行，並非單憑蘇聖貽之
    證言，業如前述。況蘇聖貽與余曉婷共同涉犯多件夾娃娃機
    竊案，其製作各次警詢筆錄時，距離案發時均有一定時間，
    欲責令其對每件案件之細節記憶本不可能，然所證呂尚緯就
    上開案件知情且參與之主要事實，既陳述具體一致，自不影
    響其證言之可信度。被告呂尚緯雖又以：3056-U6號自小客
    車於108年4月19日即已懸掛1905-H9車牌，當時呂尚緯並未
    參與犯行，該車於同年月23日已懸掛原本車牌，而蘇聖貽於
    原審作證證稱1905-H9車牌是在同年月22日行竊前始懸掛上
    去，且被告呂尚緯有幫忙，足認蘇聖貽所述不實等語。惟19
    05-H9車牌係遭竊車牌，蘇聖貽、余曉婷等人於行竊時懸掛
    該車牌，係為避免偵查犯罪之人藉原車牌找到犯案之人，自
    然會於作案後立即將該冒用之車牌取下，否則無異讓自己處
    於隨時遭查緝之狀態，則蘇聖貽、余曉婷於108年4月19日行
    竊後將車牌換回，再於同年4月22日行為前重新懸掛，應屬
    合理，是蘇聖貽上開證述並無不合理之處，被告徒以108年4
    月19日已懸掛1905-H9車牌乙情，指稱蘇聖貽之證述不實，
    亦乏其據。
　㈡事實欄㈠㈡共同竊盜部分
　　訊據被告呂尚緯固不否認其有於事實欄㈠㈡所示時間，駕駛
    名下車牌號碼0000-00 號自用小客車，搭載「謝謝老闆娃娃
    機店」與「11號娃娃機店」所提供之錄影監視翻拍照片所顯
    示女子至上開娃娃機店，與該名女子一起進入店內，該名女
    子並有在上開店內，分別以上開方式竊取物品等事實，然矢
    口否認有何共同竊盜犯行，辯稱：我是與一名叫「小雲」的
    女子一同進入店內，「小雲」並非被告余曉婷；我有看到「
    小雲」以強力磁鐵行竊機檯內商品，就勸她停手，但「小雲
    」仍下手行竊並帶走竊得之物品，「小雲」是臨時起意竊取
    店內物品，我與她並沒有犯意聯絡、行為分擔等語；被告余
    曉婷亦否則有上開竊盜犯行，辯稱：上開錄影監視翻拍照片
    所顯示之女子並不是我，我並未於上開行竊時間出家門，因
    我於108 年5 月3日有因過量服用安眠藥而至醫院洗胃，之
    後都在休養，根本無法出門，都是由我母親在家照顧我等語
    。經查：
　⒈被告呂尚緯有於108 年5 月5 日1 時27分許，駕駛9008-QX 
    號自用小客車搭載一名女子至臺中市大甲區中山路2 段與順
    帆路交岔路口旁之統一超商前停放後，與該女子下車徒步進
    入「謝謝老闆娃娃機店」，並由該女子持強力磁鐵將該店機
    檯內商品吸至洞口後，竊取告訴人陳睿翔所有價值1990元之
    藍芽喇叭1 台；再於同日1 時48分許，復與同一女子進入黃
    志銘經營之「11號娃娃機店」，同由該女子持強力磁鐵將店
    內機檯內商品吸至洞口後，竊取被害人黃志銘所有價值1990
    元之藍芽耳機1 組，而後由被告呂尚緯駕駛上開車輛搭載該
    女子離去等事實，均經被告呂尚緯供承或不爭執在卷，被告
    余曉婷就上開事實亦未表爭執，並經證人即告訴人陳睿翔、
    證人即被害人黃志銘於警詢證述其遭竊經過明確（臺灣臺中
    地方檢察署109 年度偵字第14245 號卷【下稱14245 偵卷】
    第63-64 頁；臺灣臺中地方檢察署109 年度偵字第14244 號
    卷【下稱14244 偵卷】第63-65 頁），且有監視器錄影翻拍
    照片、竊盜案件前往與離開案發現場路徑圖、車輛照片、車
    輛詳細資料報表；現場照片、車輛照片、車輛詳細資料報表
    、監視器錄影翻拍照片（14245 偵卷第79-95 頁；14244 偵
    卷第81-93 、131-181頁）附卷可查，此部分事實，可以認
    定。
　⒉被告呂尚緯雖指稱上開監視器錄影翻拍照片上顯示動手竊取
    藍芽喇叭、耳機之女子是真實姓名不詳之「小雲」，並非被
    告余曉婷，被告余曉婷亦以前詞否認其為上開監視器錄影翻
    拍照片所顯示之行竊女子，惟查：
　⑴被告余曉婷係上開監視器錄影翻拍照片所顯示之行竊女子乙
    情，業經證人蘇聖貽於警詢指證明確（14244 偵卷第68-69 
    頁）；復於原審證稱：（問：請鈞院提示109 年度偵字1424
    4 號卷第139 頁，畫面中的女子是誰？【提示並告以要旨】
    ）余曉婷，因為頭髮綁這樣，臉這樣，依我的感官，覺得這
    個人就是余曉婷。（問：108 年4 、5 月間余曉婷的髮型都
    是這樣？）對，有時候沒有綁有的時候她會綁。」等語（原
    審卷第226-227 頁）。衡之證人邱品涵證述其與余曉婷、蘇
    聖貽為國中同學，蘇聖貽於原審亦稱其認識余曉婷已5、6年
    ，足認余曉婷、蘇聖貽為認識多年朋友，交情匪淺，且以其
    等共同以相同手法竊取他人選物販賣機店內物品多次之經驗
    ，蘇聖貽上開於偵查及審理時之指證，自具一定之憑信性。
　⑵再參之本院翻拍自108 年5 月5 日監視器光碟之照片，攝影
    鏡頭自上往下拍攝女子臉部而拍得其臉部輪廓，經與被告余
    曉婷於偵訊時正面翻拍照片比對（本院卷一第124、125、12
    7頁），兩人之臉部輪廓、鼻形均極為相似。再者，經本院
    翻拍108年4月22日、5月5日1點29日分許監視器翻拍照片比
    對，發現被告於108年4月22日稍早犯案時，係著短裙、白鞋
    、包包右揹，兩手交叉於胸前（右手在上、左手在下），右
    手腕並套有圓形飾物（本院卷二第21頁)，而108年5月5日1
    點29分許監視器翻拍照片中所示行竊女子，其上衣亦係短版
    、穿白鞋、包包右揹，兩手同交叉於胸前，亦是右手在上、
    左手在下，右手腕亦套有圓形飾物（本院卷二第23、25、26
    、27)，兩人之穿著特徵、尤其手部交叉動作及手腕套有圓
    形飾物之習慣，如出一轍，復酌以該名女子亦係持強力磁鐵
    將店內機檯內商品吸至洞口後竊物之手法，更與被告余曉婷
    本案事實㈠㈡犯罪方法完全相同，足認證人蘇聖貽上開指證
    ，確有所本，應屬可信。
　⑶被告呂尚緯於原審雖陳稱：108年5月5日監視器光碟照片內女
    子叫「小雲」，是透過蘇聖貽認識小雲，蘇聖貽叫我去苑裡
    車站載小雲，當時蘇聖貽是說他要介紹女性朋友讓我認識，
    我就去車站載小雲，當天是第一次看到她，我載到她後去7-
    11買東西，剛好對面是娃娃機店，小雲就走過去，我後
    來跟著過去，當天沒有留小雲的聯絡方式，約兩個小時之後
    ，我載她到某間7-11，她就離開了等語（原審卷第162頁)。
    惟其於本院則稱：（問：小雲在何時、何地認識？）小雲是
    在我玩網路遊戲認識的，時間我忘記了，大約是在108年5月
    5日前兩、三個月左右認識的，當天是第一次看到她等語（
    本院卷一第182頁），關於如何認識「小雲」以及認識之時
    間，竟有全然不同之說詞，且至今無法提出「小雲」其人之
    身分資料供為調查，而其所稱之「小雲」竟又剛好與其當時
    之女友余曉婷臉部輪廓相似，穿著風格、手部動作相同，且
    皆知悉以強力磁鐵竊取物品，實過度巧合而難以置信。此參
    以呂尚緯於109年6月2日偵詢時，一度表示：（問：〈提示10
    8年5月5日1時48分臺中市○○區○○路00號夾娃娃機店店內監視
    器翻拍照片〉顯示當時你跟余曉婷正在店內，有無意見？)我
    當時有在店內，但這能代表什麼，當時我只是跟余曉婷在聊
    天，沒有竊盜行為等語(14244偵卷第127-128頁)
　　，並未否認該名女子為被告余曉婷，益顯其嗣後改稱該名女
    子並非余曉婷，而係「小雲」云云，並非事實。
　⑷被告余曉婷確於108 年5 月3 日因安眠藥物故意自我傷害中
    毒、右側手部擦傷等情而至該院急診，並經診治洗胃，固有
    光田醫療社團法人光田綜合醫院109 年9 月3 日函覆暨檢附
    之病歷可參（原審卷第201-206頁），證人即被告余曉婷母
    親吳彩卿於原審亦證稱：（問：108 年5 月3 日我是否因為
    去洗胃住院，當天出院後妳就都不讓我出門，還把鑰匙收起
    來？）對，24小時我都把余曉婷管住，因為余曉婷那時候還
    不是很清醒，我怕余曉婷睡死，一直喊她，我都沒有讓余曉
    婷出去；我確定余曉婷沒有出門，我都在家裡24小時看顧著
    余曉婷，我怕余曉婷睡死；（問：請鈞院提示109 年度偵字
    第14244號卷第139頁，這照片中的女子妳是否認識？【提示
    並告以要旨】）這女子我不認得。完全不像余曉婷，這個人
    頭型比較長等語。惟被告余曉婷該日急診後，係於同日17時
    40分離院，距離本案同年5月5日晨凌1時許之犯案時間，相
    隔至少1日又7小時，且依其護理紀錄記載：病人表示不適情
    況已改善，生命徵象穩定等語(原審卷第206頁)，顯無證人
    吳彩卿所稱不是很清醒之狀況，被告余曉婷並非無外出犯案
    之可能，且本案此部分亦係於凌晨時分犯案，為一般人睡眠
    之時間，證人吳彩卿又豈可能24小時看顧余曉婷完全不睡覺
    ，上開所證，無非係基於母女關係所為迴護之詞，不足為有
    利被告余曉婷之認定。　　
　⑸基上所述，被告余曉婷係上開監視器錄影翻拍照片所顯示之
    行竊女子，其有為此部分竊盜行為之事實，堪以認定。
　⒊被告呂尚緯雖以前詞否認共同竊盜，然觀諸上開監視器錄影
    翻拍照片（14245 偵卷第79-91 頁；14244 偵卷第131-181 
    頁），被告呂尚緯與余曉婷均係一同站在機檯前觀看，且2 
    人之間縱有在店內四處查看之情，多僅在數個機檯內之距離
    ，目光皆能清楚見及取物之情形，且余曉婷在謝謝老闆店內
    彎腰自某機檯下方洞口取得竊盜之物時，被告呂尚緯更係站
    在「小雲」後方，亦未有何阻止其拿走機檯內商品之任何動
    作，被告呂尚緯上開所辯，難認可採。對照被告呂尚緯與余
    曉婷係在同一日（即5 月5 日）之同一小時（即該日凌晨1 
    時許期間）內，先後前往前述2 家娃娃機店，且2 人在店內
    停留之方式均係余曉婷竊取物品後立即離去，與一般消費者
    在娃娃機店內以休閒等目的夾取機檯內物品之狀況大相逕庭
    ，顯然其等是於竊盜得手後，急欲離開逃逸，且被告呂尚緯
    亦不否認有看到余曉婷下手行竊，足認被告呂尚緯係在旁查
    看把風，而與之形成竊盜之犯意聯絡與行為分擔無誤，且其
    2人前即有以同一手法犯事實欄㈠㈡所示犯行，亦經認定如前
    ，其間早有犯罪默契，無從認被告余曉婷係臨時起意而與被
    告呂尚緯無涉。
　㈢綜上所述，被告呂尚緯、余曉婷前開所辯，均係卸責之詞，
　　難以採信。本案事證明確，被告呂尚緯、余曉婷上開加重竊
　　盜、普通竊盜犯行，均可以認定，均應依法論科。
三、論罪之理由
　㈠行為後法律有變更者，適用行為時之法律，但行為後之法律
    有利於行為人者，適用最有利於行為人之法律，刑法第2條
    第1 項定有明文。查被告呂尚緯、余曉婷行為後，刑法第32
    0 條、第321 條業於108 年5 月29日修正公布，並於同年月
    31日施行，經比較新舊法之結果，與被告2 人所涉上開犯行
    有關之修正後刑法第320 條第1 項、第321 條第1 項均提高
    罰金刑之規定，是以修正前之規定較有利於被告，依刑法第
    2 條第1 項前段規定，自應適用被告2 人行為時即修正前刑
    法第320 條、第321 條之規定。
　㈡核被告2人如事實欄㈠㈡所為，均係犯修正前刑法第321 條第1
     項第4 款之結夥3 人加重竊盜罪；如犯罪事實欄㈠㈡所示行
    為，則皆係犯修正前刑法第320 條第1 項之竊盜罪。
  ㈢被告呂尚緯、余曉婷與蘇聖貽間，就事實欄㈠㈡所示犯行；被
    告呂尚緯、余曉婷間就事實欄㈠㈡所示犯行間，均互有犯意
    聯絡及行為分擔，均為共同正犯。
  ㈣被告呂尚緯、余曉婷所犯上開4 罪，均係犯意各別，行為互
    殊，均應分論併罰。
  ㈤被告余曉婷前因妨害公務案件，經原審法院以106 年度訴字
    第1404號判決判處有期徒刑3 月，上訴後由本院以106 年度
    上訴字第1493號判決駁回上訴確定，於107 年10月22日易服
    社會勞動改易科罰金執行完畢等情，有臺灣高等法院被告前
    案紀錄表在卷可稽，其於受有期徒刑執行完畢後，5 年以內
    故意再犯本案有期徒刑以上之罪，均為累犯，審酌本案並無
    司法院釋字第775 號解釋意旨所指個案應量處最低法定刑，
    又無法適用刑法第59條規定減輕其刑，而應依此解釋意旨裁
    量不予加重最低本刑之情形（最高法院108 年度台上字第33
    8號判決意旨參照），爰均依刑法第47條第1 項規定加重其
    刑。原審雖以「審酌被告余曉婷本案所犯與前案之犯罪型態
    、侵害法益及社會危害程度互異，罪質不同，難認被告余曉
    婷對於前案之執行欠缺警惕，爰依司法院釋字第775 號解釋
    意旨，認其本案皆毋庸依刑法第47條第1 項之規定，加重其
    刑」等語。然大法官釋字第775 號解釋仍肯認累犯加重本刑
    規定，不生違反憲法一行為不二罰之問題，刑法累犯「一律
    加重最低本刑」之規定，須於「不符合刑法第59條所定要件
    之情形下，致生行為人所受之刑罰超過其所應負擔罪責之個
    案，其人身自由因此遭受過苛之侵害部分，對人民受憲法第
    8 條保障之人身自由所為限制，不符憲法罪刑相當原則，牴
    觸憲法第23條比例原則。」之範圍內，始有於該條規定修正
    前，為避免發生上述罪刑不相當之情形，法院就該個案應依
    本解釋意旨，裁量是否加重最低本刑，並非以被告論以累犯
    之前科與本案罪質不同，作為限制不得裁量累犯加重之要件
    。原審以被告前後兩案罪質不同，不依刑法第47條第1 項規
    定加重其刑，惟就其各罪所量處之刑度，均非其法定最低本
    刑，且無應量處最低度刑始不致產生「罪刑不相當」之情形
    ，原判決係對該號解釋意旨有所誤會，要難憑採，併予敘明
    。
四、駁回上訴之理由
　　原審以被告呂尚緯犯事實欄㈠㈡所示結夥3人以上竊盜罪犯行
    事證明確，適用相關規定，並敘明其量刑及不予沒收之依據
    （原審判決第14-15頁) 。經核此部分認事用法均無違誤，
    量刑亦屬妥適。被告呂尚緯猶以前詞否認此部分犯行，並無
    理由。被告呂尚緯上訴意旨雖請求本院參酌另案之刑度等語
    ，惟原審判決已注意刑法第57條各款規定之適用，就其量刑
    詳為審酌並敘明理由，既未逾越法定刑度，復未濫用自由裁
    量之權限，所為量刑、定應執行刑核無不當或違法，且無輕
    重失衡之情形，不得遽指為違法、不當。且原審就被告呂尚
    緯此部分所犯法定本刑最輕為有期徒刑6月之加重竊盜罪，
    於被告自始飾詞否認之情狀下，各僅量處有期徒刑7月，核
    屬低度之量刑，並無過重之情，被告呂尚緯此部分上訴為無
    理由，應予駁回。　
五、撤銷原審部分判決及自為判決之理由
　㈠原審審理結果，認被告余曉婷犯事實欄㈠㈡所示結夥3人以上
    竊盜罪、被告呂尚緯犯如事實欄㈠㈡所示竊盜罪罪證明確，
    分別論罪科刑暨定其應執行刑，及為相關沒收、不沒收之諭
    知，就及就被告余曉婷被訴如事實欄㈠㈡所示犯行為無罪之
    諭知，固非無見。惟查：　
　⒈原審判決認被告余曉婷構成累犯，惟誤認司法院大法官釋字
    第775 號解釋意旨，就其所涉本案情節未予加重，適用法則
    有欠允當。　
　⒉被告余曉婷上訴後，就事實欄㈡部分，於本院與告訴人馬蓁
    婕（告訴代理人王建閎）和解、賠償損害（詳後述），是被
    告余曉婷此部分之量刑基礎有變更，原審未及審酌上情，亦
    有未洽。
　⒊原審未詳予勾稽卷內資料，遽依呂尚緯前後不一之證述、證
    人吳彩卿迴護被告余曉婷之詞，認本案係「小雲」女子與被
    告呂尚緯所犯，未認定該女子係被告余曉婷，尚有未洽，亦
    影響被告呂尚緯此部分犯罪事實之認定。檢察官上訴指摘原
    判決此部分不當，為有理由。
　㈡被告余曉婷上訴主張事實欄㈠㈡係由其與蘇聖貽兩人所犯，被
    告呂尚緯並未參與，亦不知情，以及原審之量刑過重，均無
    理由，另被告呂尚緯上訴否認事實欄㈠㈡所示竊盜犯行，亦
    無可採，惟原判決此部分既有上述可議之處，即屬無可維持
    ，應由本院將原判決此部分及被告余曉婷、呂尚緯各該定應
    執行刑部分，均予撤銷。
　㈢爰審酌被告2 人正值青壯，不思以正途謀取所需，率爾竊取
    他人財物，欠缺尊重他人財產權之觀念，法治觀念淡薄，損
    害告訴人等之財產權，行為殊值非難；被告呂尚緯已與事實
    欄㈡被害人黃志銘和解並賠償1990元，有和解書（原審卷第
    335頁）附卷可參，被告余曉婷則與事實欄㈡告訴人馬蓁婕
    代理人王建閎簽立和解書、賠償3萬8千元，有和解書可參（
    本院卷二第263頁)，就其餘被害人，被告2 人迄未能和解或
    賠償損害；惟其等行竊之手段尚屬平和，並斟酌其等於原審
    審、本院審理自陳之學經歷、生活與經濟狀況（原審卷第28
    9 、332 頁;本院卷第252-253頁）等一切情狀，分別量處如
    主文第二、三頁所示之刑，並就事實欄㈠㈡所示部分，均諭
    知易科罰金之折算標準。另參酌被告余曉婷所犯結夥3 人以
    上加重竊盜（2 次）、普通竊盜（2 次）之犯罪類型，與被
    告呂尚緯所犯為普通竊盜（2 次）之情形、其等各次犯罪手
    段、模式相同，可歸責之重複程度較高，復衡以其等分工模
    式、行為次數及竊得物品等個別非難評價，就被告余曉婷如
    事實欄㈠㈡所示不得易科罰金、被告呂尚緯、余曉婷如事實
    欄㈠㈡所示得易科罰金部分，分別定應執行刑如主文第二、
    三項所示，及就被告呂尚緯、余曉婷如事實欄㈠㈡所示部分
    ，併諭知易科罰金之折算標準。又被告余曉婷本案犯行既有
    上述未依累犯規定加重其刑之適用法則不當情形而經撤銷改
    判，檢察官雖未就其原審諭知有罪部分提起上訴，第二審法
    院仍無刑事訴訟法第370 條所規定不得諭知較重於原審判決
    之刑之禁止不利益變更原則之限制，附此說明。
　㈣按犯罪所得，屬於犯罪行為人者，沒收之。但有特別規定者
    ，依其規定；前2項之沒收，於全部或一部不能沒收或不宜
    執行沒收時，追徵其價額，刑法第38條之1第1、3項分別定
    有明文。次按2人以上共同犯罪，關於犯罪所得之沒收或追
    徵，倘個別成員並無犯罪所得，且與其他成員對於所得亦無
    事實上之共同處分權時，即無「利得」可資剝奪，一概採取
    絕對連帶沒收或追徵，對未受利得之共同正犯顯失公平，故
    共犯所得之沒收或追徵，應就各人所分得者為之。又所謂各
    人「所分得」之數，係指各人「對犯罪所得有事實上之處分
    權限」而言。各共同正犯有無犯罪所得、所得多寡，事實審
    法院應視具體個案之實際情形，綜合卷證資料及調查結果，
    依自由證明程序釋明其合理之依據而為認定。倘共同正犯各
    成員內部間，對於不法利得分配明確時，應依各人實際分配
    所得宣告沒收；若共同正犯成員對不法所得並無處分權限，
    與其他成員亦無事實上之共同處分權限者，自不得諭知沒收
    ；然如共同正犯各成員對於不法利得享有共同處分權限，且
    難以區別各人分得之數，則仍應負共同沒收之責。經查：
　⒈被告2人共同竊得之事實欄㈠所示藍芽喇叭1台，為其2人之犯
    罪所得，且未據扣案或實際發還被害人，自應依刑法第38條
    之1第1項前段規定宣告沒收。又上開物品，因被告2人均否
    認犯行，本院無從確認被告2人朋分之犯罪所得多寡，應認
    被告2人就此犯罪所得，具有事實上之共同支配關係，享有
    共同處分權限，併依同條第3項之規定，諭知被告2人於全部
    或一部不能沒收或不宜執行沒收時，共同追徵其價額。
　⒉被告呂尚緯已與事實欄㈡被害人黃志銘和解並賠償損害，被
    告余曉婷則與事實欄㈡告訴人馬蓁婕和解賠償損害，均如前
    述，此部分應認已合法發還被害人。又連帶債務人中之一人
    ，因清償、代物清償、提存、抵銷或混同，致他債務人同免
    責任者，得向他債務人請求償還各自分擔之部分，並自免責
    時起之利息，民法第 281 條1項定有明文。是呂尚緯、余曉
    婷各自與上開告訴人和解後，將解免另一方之賠償責任，且
    對另一方取得求償權，則為避免其等日後有遭他方求償而有
    被重複沒收、追徵，致有過苛之虞，本院認其等就此部分之
    犯罪所得，均不併予沒收、追徵。
　⒊被告余曉婷於原審陳稱：事實欄㈠㈡案發後，蘇聖貽將竊得物
    品叫我載他去烏日機車行老闆娘那裡變賣，原本我可以分到
    3500元，但蘇聖貽說要跟我借，後來我只有拿到1500元留著
    加油等語（原審卷第215 頁），卷內復查無其他證據可證被
    告余曉婷有取得其他犯罪所得，應對被告余曉婷為有利之認
    定而認上開1500元為被告余曉婷如事實欄㈠㈡所示之犯罪所
    得，其中事實欄㈠部分並未實際合法發還給告訴人等，雖未
    扣案，仍應就事實欄㈠所示犯罪所得750元，於該罪刑項下
    ，依刑法第38條之1 第1 項規定宣告沒收之，且依同條第3 
    項規定，於全部或一部不能沒收或不宜執行沒收時，追徵其
    價額。
六、本院卷一第53、55頁本票影本，證人蘇聖貽當庭否認係其所
    簽，並指係遭偽造，相關字跡亦有疑義，此部分是否涉犯行
    使偽造文書罪嫌，應由檢察官另行偵辦，併予敘明。　　
據上論斷，應依刑事訴訟法368 條、第369 條第1 項前段、第36
4 條、第299 條第1 項前段，判決如主文。 　
本案經檢察官蔣志祥提起公訴、追加起訴，檢察官賴謝銓提起上
訴，檢察官王清杰到庭執行職務。
中　　華　　民　　國　　110 　年　　10　　月　　28　　日
            刑事第十庭     審判長法　官   陳  宏  卿
                                 法　官   簡  芳  潔
                                 法　官   林  美  玲
以上正本證明與原本無異。
被告余曉婷就所犯共同竊盜罪部分（即事實欄部分），得上訴
。
其餘部分，均不得上訴。
如不服本判決應於收受送達後20日內向本院提出上訴書狀，其未
敘述上訴理由者，並得於提起上訴後20日內向本院補提理由書（
均須按他造當事人之人數附繕本）「切勿逕送上級法院」。因疫
情而遲誤不變期間，得向法院聲請回復原狀。
                                 書記官   詹  于  君
　　　　　　　　　　　　　　　　 
中　　華　　民　　國　　110 　年　　10　　月　　28　　日

附錄論罪科刑法條：
修正前刑法第320條第1項
意圖為自己或第三人不法之所有，而竊取他人之動產者，為竊盜
罪，處5 年以下有期徒刑、拘役或5 百元以下罰金。
意圖為自己或第三人不法之利益，而竊佔他人之不動產者，依前
項之規定處斷。
前二項之未遂犯罰之。
修正前刑法第321 條
犯竊盜罪而有下列情形之一者，處6 月以上、5 年以下有期徒刑
，得併科新臺幣10萬元以下罰金：
一、侵入住宅或有人居住之建築物、船艦或隱匿其內而犯之者。
二、毀越門扇、牆垣或其他安全設備而犯之者。
三、攜帶兇器而犯之者。
四、結夥三人以上而犯之者。
五、乘火災、水災或其他災害之際而犯之者。
六、在車站、埠頭、航空站或其他供水、陸、空公眾運輸之舟、
    車、航空機內而犯之者。
前項之未遂犯罰之。